臺灣高等法院刑事判決　　　　　　　　99年度上訴字第3550號
上　訴　人
即　被　告　劉紀祥
　　　　　　許馨文
共　　　同
選任辯護人　黃慧仙律師
　　　　　　趙元昊律師
上列上訴人因毒品危害防制條例案件，不服臺灣板橋地方法院98
年度訴字第3254號，中華民國99年8月17日第一審判決（起訴案
號：臺灣板橋地方法院檢察署98年度偵字第10226號），提起上
訴，本院判決如下：
    主  文
原判決關於劉紀祥、許馨文於民國98年4月2日販賣第三級毒品愷
他命及許馨文定應執行刑部分均撤銷。
劉紀祥、許馨文共同販賣第三級毒品，各處有期徒刑柒年。扣案
之第三級毒品愷他命貳包（合計驗餘淨重壹佰玖拾捌點玖陸玖陸
公克）及Sony Ericsson牌K850i型行動電話壹支（含行動電話門
號0000000000號SIM卡壹張）沒收，未扣案之行動電話壹支（含
行動電話門號0000000000號SIM卡壹張）連帶沒收，如全部或一
部不能連帶沒收時，連帶追徵其價額。
其他上訴駁回。
許馨文撤銷改判及上訴駁回部分所處之刑，應執行有期徒刑柒年
貳月。扣案之第三級毒品愷他命貳包（合計驗餘淨重壹佰玖拾捌
點玖陸玖陸公克）及Sony Ericsson牌K850i型行動電話壹支（含
行動電話門號0000000000號SIM卡壹張）沒收，未扣案之行動電
話壹支（含行動電話門號0000000000號SIM卡壹張）與劉紀祥連
帶沒收，如全部或一部不能連帶沒收時，連帶追徵其價額。扣案
之第二級毒品甲基安非他命壹包（驗餘淨重零點伍柒壹伍公克）
沒收銷燬。
    事  實
一、劉紀祥、許馨文均明知愷他命（Ketamine，又稱K他命）為
    毒品危害防制條例第2條第2項第3款所定之第三級毒品，不
    得非法持有或販賣，竟意圖營利，共同基於販賣第三級毒品
    愷他命之犯意聯絡，於民國98年4月2日凌晨0時14分許，劉
    紀祥接獲王譯祥以行動電話門號0000000000號撥打以許馨文
    名義申請而供其使用之行動電話門號0000000000號之行動電
    話，向其表示欲購買愷他命，雙方約定以100公克愷他命新
    臺幣（下同）25,000元之價格交易後，即由劉紀祥指示許馨
    文前往交易。許馨文旋於同日凌晨1時16分許，以其所有之
    Sony Ericsson牌K850i型行動電話搭配行動電話門號000000
    0000號，撥打王譯祥使用之上開行動電話門號與王譯祥聯絡
    ，2人相約在臺北縣板橋巿（已改制新北市板橋區○○○街
    25 巷口進行交易。嗣於同日上午2時30分許，許馨文依約前
    往上址，並交付愷他命1包予王譯祥，惟尚未向王譯祥收取
    購買該毒品之對價前，適為臺北縣政府警察局（已改制新北
    市政府警察局，以下仍稱臺北縣政府警察局）板橋分局信義
    派出所警員黃漢盛、楊勝傑（現調任於新北市政府警察局保
    安警察大隊）等人見其2人行跡可疑而上前盤查，發現其2人
    分別持有愷他命各1包（合計驗餘淨重198.9696公克），並
    起獲許馨文所有且供聯繫毒品交易使用之Sony Ericsson牌
    K850i型行動電話1支（含行動電話門號0000000000號SIM卡1
    張），而查悉上情。
二、許馨文明知甲基安非他命為毒品危害防制條例第2條第2項第
    2款所定之第二級毒品，不得非法持有，竟基於非法持有第
    二級毒品甲基安非他命之犯意，於不詳時間、地點，取得甲
    基安非他命1包（淨餘淨重0.5715公克）而非法持有之，並
    藏放在其位於臺北縣三重巿（已改制新北市三重區○○○○
    路361號9樓之2住處內。嗣其於前述時間、地點為警查獲後
    ，經警徵得其自願性之同意而導引前往其上址住處搜索，當
    場起出上開甲基安非他命1包，而得悉上情。
三、案經臺北縣政府警察局板橋分局移送臺灣板橋地方法院檢察
    署檢察官偵查起訴。
    理  由
壹、證據能力部分
一、按被告之自白，非出於強暴、脅迫、利誘、詐欺、疲勞訊問
    、違法羈押或其他不正之方法，且與事實相符者，得為證據
    ；被告陳述其自白係出於不正之方法者，應先於其他事證而
    為調查，刑事訴訟法第156條第1項、第3項前段分別定有明
    文。被告許馨文辯稱：其警詢、偵查中供述均非出於自由意
    志，無證據能力等語。經查：
(一)關於許馨文98年4月2日第一次警詢筆錄部分：
  1.許馨文及王譯祥於98年4月2日上午2時30分許為警查獲後，
    均經警逮捕帶回臺北縣政府警察局板橋分局信義派出所接受
    詢問，並於同日上午6時54分許起先對王譯祥進行詢問及製
    作筆錄後，再於同日上午8時4分許起對許馨文進行詢問及製
    作筆錄，此觀諸卷附其2人之調查筆錄所載詢問時間、地點
    等內容即明（見偵卷第10、16頁），且經證人即前任職於臺
    北縣政府警察局板橋分局信義派出所之警員楊勝傑（現任職
    於臺北縣政府警察局保安警察大隊）、現任職於上開派出所
    之警員黃漢盛於原審審理時證述明確（見原審卷第136-137
    、156頁），足認許馨文辯稱警察係先對王譯祥製作筆錄，
    再對其製作筆錄等情為真。
  2.再觀諸卷附許馨文於98年4月2日上午8時4分許起第一次接受
    警詢時所製作之調查筆錄第3頁記載：「我跟劉紀祥總共販
    賣給他毒品3次，第1次是3月中旬晚上的時候我們約在板橋
    巿文化路新埔捷運站旁的郵局，第1次我販賣K它命約100克
    要價新台幣兩萬多元，第2次是3月二十幾日晚上，我們約在
    板橋巿四維公園旁，第2次我販賣K它命約100克要價新台幣
    兩萬多元，第3次就是今天。3次交易都是王譯祥先與劉紀祥
    聯絡後，劉紀祥再交代我出來跟王譯祥交易，前兩次我都是
    親手將購買毒品的交給王譯祥並收取交易金額，只有這次是
    因為王譯祥要交款前警方就先將我們查獲，所以王譯祥錢還
    在手上沒給我」等文字（見偵卷第12頁），對照王譯祥於同
    日上午6時54分許起接受警詢時所製作之調查筆錄第3頁記載
    「我總共向他購買過3次毒品，第1次是3月15日晚上的時候
    我們約在板橋巿文化路新埔捷運站旁的郵局，第1次我購買K
    它命約100克要價新台幣28000元，第2次是3月23日晚上，我
    們約在板橋巿四維公園旁，第2次我購買K它命約100克要價
    新台幣28000元，第3次就是今天。3次交易都是許馨文出來
    跟我交易，前兩次我都是親手將購買毒品的代價交給許馨文
    ，只有這次是因為我要交款前警方就先將我們查獲，所以我
    錢還在手上沒給許馨文」等文字，二者關於文字敘述之方式
    及標點符號標記之位置，幾乎完全相同，僅因買方與賣方之
    不同而使用「販賣」與「購買」之用語，另就毒品交易之確
    切時間、金額及方式略有差異而已。
  3.復參照原審當庭撥放許馨文於98年4月2日第一次接受警詢時
    之錄音帶勘驗結果，發現警員一開始詢問許馨文年籍資料、
    有無前科、告知權利事項、是否請家屬或辯護律師到場以及
    精神、意識狀況等問題時，均持續有敲打鍵盤之聲音，但之
    後詢問許馨文關於販賣毒品予王譯祥之細節時，則僅偶爾夾
    雜敲打鍵盤之聲音，尤其問及前述調查筆錄第3頁記載之上
    開內容時，只有(1)在「警員問：第1次什麼時候？」「被告
    答：3月15。我是不知道確定日期。」「警員問：3月。大概
    什麼時候？3月中？」「被告答：應該吧。」等問答之後，
    (2)在「警員問：他拿錢給你的時候，你有沒有點？大概是
    多少？」「被告答：大概2萬多塊吧。」等問答之後，(3)
    在「警員問：你3次交易都是王譯祥先跟劉紀祥聯絡後，劉
    紀祥再交代你出去跟他交易，是這樣的嗎？」「被告答：嗯
    」等問答之後，分別出現敲打鍵盤之聲音，其餘問答均未聽
    見敲打鍵盤之聲音，且各該次出現敲打鍵盤聲音之時間點，
    恰巧是前述許馨文第一次警詢筆錄與王譯祥警詢筆錄中記載
    毒品交易之確切時間、金額及方式出現差異之部分，甚至上
    開(3)所示問答內容係由警員說出警詢筆錄上所載許馨文回
    答之內容（見原審卷第55-56頁）。此外，勘驗結果另發現
    許馨文於回答警員問及：「為何王譯祥向你購買毒品的金額
    1萬塊，沒有交付你手上？」時，其回答：「因為王譯祥要
    將交易金額新台幣1萬元給我時，就被警方搜獲」，該回答
    內容不但與警詢筆錄之記載（見偵卷第11頁）幾乎一字不差
    ，更係以非一般人口語化之方式敘述，而係以文字書寫之方
    式回答問題，且該次問答之後，亦未聽見任何敲打鍵盤之聲
    音（見原審卷第53-54頁）。
  4.綜前所述，許馨文於98年4月2日第一次接受警察詢問時，確
    係後於王譯祥製作筆錄，其2人警詢筆錄記載之文字敘述方
    式及標點符號標記位置又有幾近一致之情形，且原審勘驗許
    馨文警詢錄音帶之結果，更發現僅偶爾夾雜敲打鍵盤之聲音
    ，甚至部分問答之後，未聽見任何敲打鍵盤之聲音，或其回
    答內容係由警員說出及以文字書寫方式敘述，均與一般常情
    有異，況許馨文於當日移送臺灣板橋地方法院檢察署接受檢
    察官偵訊時，即多次向檢察官表示係警察先對王譯祥製作筆
    錄，再對其製作筆錄等情，此亦經原審當庭撥放其於98年4
    月2日接受檢察官訊問時之錄影光碟勘驗無訛（見原審卷第
    74-76頁），是許馨文辯稱：警察將已製作好之王譯祥警詢
    筆錄複製到她筆錄上面，叫她照著唸，再作修改等語，顯非
    全然無稽。從而，許馨文第一次警詢筆錄既係其照著事先複
    製他人筆錄內容回答而有自白非出於任意性之疑問存在，在
    無任何證據建立被告許馨文製作警詢筆錄之公信力，並擔保
    詢問過程合法正當之情況下，為確保人權保障，許馨文上開
    警詢自白之證據能力應予排除，以昭審慎。
(二)關於許馨文98年4 月2 日第二次警詢筆錄部分：
  1.被告之自白，須非出於強暴、脅迫、利誘、詐欺、違法羈押
    或其他不正方法，且與事實相符者，始得採為認定被告犯罪
    事實之證據。此項證據能力之限制，係以被告之自白必須出
    於其自由意志之發動，用以確保自白之真實性，故被告之自
    由意志，如與上揭不正方法具有因果關係而受影響時，不問
    施用不正方法之人是否為有訊問權人或其他第三人，亦不論
    被施用不正方法之人是否即為被告，且亦不以當場施用此等
    不正方法為必要，舉凡足以影響被告自由意志所為之自白，
    均應認為不具自白任意性，方符憲法所揭示「實質正當法律
    程序」之意旨。又若被告先前受上開不正之方法，精神上受
    恐懼、壓迫等不利之狀態，有事實足證已延伸至其後未受不
    正方法所為之自白時，該後者之自白，仍不具有證據能力（
    最高法院97年台上字第5705號判決意旨參照）。
  2.許馨文於98年4月2日上午8時4分許第一次接受警察詢問時係
    照著事先製作好之筆錄回答，其自白之任意性尚存疑問，業
    已詳述如前，而許馨文於同日相隔僅3小時後即上午11時29
    分許，在同一地點再次接受警察詢問，且詢問人與記錄人均
    與第一次警詢時相同，此觀卷附各該調查筆錄末頁之記載即
    明（見偵卷第13、15頁），則許馨文第二次接受警詢時之精
    神狀態，亦可能基於同一原因而有自白非出於任意性之疑慮
    存在，復查無其他證據足以擔保其該次接受警詢過程完全合
    法正當，立於保障人權之原則，許馨文上開警詢自白之證據
    能力亦應予排除。
(三)關於許馨文98年4月2日偵訊筆錄部分：
    經原審當庭播放許馨文於98年4月2日接受檢察官偵訊時之錄
    影光碟，勘驗結果發現檢察官於訊問許馨文關於施用毒品之
    犯罪時間、地點及方法後，隨即訊問許馨文其為警查扣之愷
    他命係何人所有，經許馨文回答係其友人阿德所有，而非被
    告劉紀祥所有等情之後，檢察官卻對被告許馨文稱：「你這
    隨便講，我到時聲請羈押你。」「我跟你講我會聲押你，你
    希望今天被關起來嗎？」等語，並提示許馨文之警詢筆錄給
    其觀覽，之後許馨文即坦承確有與劉紀祥共同販賣愷他命之
    犯罪事實（見原審卷第73-77頁），則許馨文辯稱：檢察說
    如果伊不照警詢筆講，就要拘留伊等語，亦非全然無稽。從
    而，許馨文於98年4月2日接受檢察官偵訊時之自白，是否出
    於其自由意志，既非無疑，則依刑事訴訟法第156條第1項之
    規定，自不得作為證據。
二、次按任何之供述證據，均應具備任意性之要件，始得為證據
    。又刑事訴訟法第192條證人之訊問所準用同法之規定，因
    該法第166條之7第2項第2款就詰問證人之限制已有明文，故
    於92年1月14日修正時，刪除原準用同法第98條「訊問被告
    應出以懇切之態度，不得用強暴、脅迫、利誘、詐欺、疲勞
    訊問或其他不正之方法」之規定。雖司法警察及檢察官於蒐
    集證據時詢（訊）問證人，因非以詰問方式為之，而無同法
    第166條之7之適用。然證人所為陳述，仍具有供述證據之性
    質，本諸禁止強制取得供述之原則，被告以外之人因受恫嚇
    、侮辱、利誘、詐欺或其他不正方法所為不利於被告之陳述
    ，亦應認不具證據能力（最高法院98年度台上字第7662號及
    98 年台上字第4241號判決意旨參照）。查許馨文於警詢及
    偵查中所為之供述，既非出於其自由意志，業已詳述如前，
    則其所為不利於劉紀祥之陳述，依上開說明，自亦不得作為
    認定劉紀祥犯罪事實之證據，即無證據能力。
三、復按被告以外之人於審判外之言詞或書面陳述，除法律有規
    定者外，不得作為證據；被告以外之人於偵查中向檢察官所
    為之陳述，除顯有不可信之情況者外，得為證據；被告以外
    之人於檢察事務官、司法警察官或司法警察調查中所為之陳
    述，與審判中不符時，其先前之陳述具有較可信之特別情況
    ，且為證明犯罪事實存否所必要者，得為證據，刑事訴訟法
    第159條第1項、第159條之1第2項、第159條之2分別定有明
    文。又現行法之檢察官仍有訊問被告、證人及鑑定人之權限
    ，其應踐行之程序又多有保障被告或被害人之規定，證人、
    鑑定人於偵查中亦均須具結，就刑事訴訟而言，其司法屬性
    甚高，而檢察官於偵查程序取得之供述證據，其過程復尚能
    遵守法令之規定，是其訊問時之外部情況，積極上具有某程
    度之可信性，除消極上顯有不可信之情況者外，均得為證據
    ，故主張其為不可信積極存在之一方，自應就此欠缺可信性
    外部保障之情形負舉證責任（最高法院98年度台上字第2904
    號判決意旨參照）。至於刑事訴訟法第159條之2所謂「具有
    較可信之特別情況」，應係指該被告以外之人於檢察事務官
    、司法警察官或司法警察調查中所為之陳述，與審判中不符
    ，而其先前之陳述，從客觀上之環境或條件等情況加以觀察
    ，有足以取代審判中經反對詰問之可信性保證者而言（最高
    法院96年度台上字第5979號判決意旨參照）。經查：
(一)證人王譯祥於警詢詳敘其向被告2人購買愷他命之情節（見
    偵卷第16-19頁），嗣於原審審理時則全盤否認上情，並證
    稱：其被抓到派出所時，不知道該怎麼辦，只好配合警方，
    是警察引導他作筆錄，警察說這樣對他比較好，其在地檢署
    作證時，是想說照著警察引導他的那份筆錄講，但那不是真
    實的云云（見原審卷第124-125頁），惟其卻無法具體描述
    警察引導作筆錄之情形，僅陳稱：「警察告訴我說，記不太
    起來」云云（見原審卷第126頁），顯然避重就輕，且證人
    楊勝傑亦否認渠對王譯祥製作筆錄時，有施以恐嚇、脅迫或
    利誘等情事（見原審卷第132頁），則王譯祥於警詢時是否
    確係遭警察引導而為不實之陳述，殊值懷疑。況王譯祥於接
    受警察詢問時，尚有其母親傅麗娟陪同在場，此據其自承無
    訛（見原審卷第124頁），應能確保其陳述時不受外部環境
    之干擾，再參酌王譯祥於98年4月2日接受警察詢問並證述曾
    向許馨文、劉紀祥購買第三級毒品愷他命之過程後，相隔2
    週即於98年4月16日再經檢察官傳喚到庭作證，亦於供前具
    結後證述確曾向被告2人購買愷他命之情節，並未陳明前於
    警詢時有何遭利誘、引導或其他不正方法詢問之事，從而，
    自王譯祥於警詢陳述時之客觀環境觀之，較諸其於審判中須
    面對辯護人反詰問或與被告對質之心理壓力，自具有較可信
    之特別情況，且其於警詢時之證詞為證明被告2人犯罪事實
    存否所必要，依刑事訴訟法第159條之2規定，應得為證據。
(二)至王譯祥於偵查中業經檢察官告知偽證之處罰及具結之義務
    後，於供前具結後作證，復查無有何消極上顯有不可信之情
    況，依刑事訴訟法第159條之1第2項規定，自亦得為證據。
四、再按被告以外之人於審判外之陳述，雖不符刑事訴訟法第15
    9條之1至第159條之4之規定，而經當事人於審判程序同意作
    為證據，法院審酌該言詞陳述或書面陳述作成時之情況，認
    為適當者，亦得為證據，該法第159條之5第1項定有明文。
    查本判決所引用其餘被告以外之人於審判外之陳述，固為傳
    聞證據，然檢察官、被告於本院準備程序時均表示同意作為
    證據，本院審酌上開證據資料製作時之情況，尚無違法不當
    及證明力明顯過低之瑕疵，亦認為以之作為證據應屬適當。
    揆諸前開規定，依刑事訴訟法第159條之5規定，認前揭證據
    資料均有證據能力。
貳、實體部分
一、訊據許馨文固坦承曾於98年4月2日上午2時30分許，在新北
    市○○區○○街25巷口，與王譯祥相約見面，嗣為警當場在
    其與王譯祥身上起獲愷他命各1包，又經警在其位於新北市
    三重區○○○路361號9樓之2住處內，搜索起出第二級毒品
    甲基安非他命1包等情不諱，惟其與劉紀祥均否認有何販賣
    第三級毒品之犯行，許馨文亦否認有非法持有第二級毒品之
    犯行，劉紀祥辯稱：0000000000號行動電話係許馨文以自己
    名義申辦，原係交由劉紀祥使用，然其2人於98年3月底分手
    ，已由許馨文取回自用，其並未與王譯祥通話販賣愷他命；
    許馨文辯稱：98年4月2日其持有0000000000號行動電話接到
    王譯祥來電，王譯祥係要找劉紀祥，其告知劉紀祥不在，現
    在這支電話由許馨文使用；後來王譯祥又撥打0000000000號
    行動電話，要向許馨文拿愷他命，許馨文才表示「阿德」有
    打來問要不要愷他命，王譯祥即要許馨文先去跟「阿德」拿
    愷他命，因「阿德」與王譯祥原係舊識，其才答應幫王譯祥
    向「阿德」拿愷他命；許馨文與劉紀祥並無販賣愷他命給王
    譯祥，係王譯祥與警方配合而陷害許馨文；其不知在其住處
    床下搜到之安非他命屬何人所有等語。經查：
(一)劉紀祥、許馨文共同販賣愷他命部分：
  1.許馨文於98年4月2日凌晨1時16分許，曾以其所有之Sony
    Ericsson牌K850i型行動電話搭配行動電話門號0000000000
    號，撥打王譯祥使用之行動電話門號0000000000號通話，雙
    方相約在新北市○○區○○街25巷口碰面，嗣其2人於同日
    上午2時30分許，在上址見面時，適為臺北縣政府警察局板
    橋分局信義派出所警員黃漢盛、楊勝傑（現調任於臺北縣政
    府警察局保安警察大隊）等人見其等人行跡可疑而上前盤查
    ，發現其2人分別持有白色細結晶各1包等情，為許馨文所供
    承，復據證人王譯祥於警詢、偵查中及原審審理時證述屬實
    （見偵卷第17-18、95-96頁、原審卷第122頁），且經證人
    黃漢盛、楊勝傑於原審到庭證述明確（見原審卷第129-130
    、153-154頁），並有臺北縣政府警察局搜索扣押筆錄、扣
    押物品目錄表各1件、扣案物品照片4張附卷（見偵卷第20-
    23、46-47頁）及上開白色細結晶2包、許馨文所有Sony
    Ericsson牌K850i型行動電話1支（含行動電話門號00000000
    00號SIM卡1張）扣案可資佐證。而許馨文使用之行動電話門
    號0000000000號與王譯祥使用之行動電話門號0000000000號
    於前揭時間確實有通話紀錄，亦有各該門號之通聯紀錄共2
    份在卷可查（見偵卷第133、149-150頁）。且上開扣案之白
    色細結晶2包，經送交通部民用航空局航空醫務中心以氣相
    層析質譜儀（GC/MS）法檢驗結果，均檢出含第三級毒品愷
    他命成分（合計驗餘淨重198.9696公克），有該中心98年4
    月21日航藥鑑字第0982039號毒品鑑定書1份存卷足憑（見偵
    卷第118頁）。是許馨文與王譯祥確有於98年4月2日上午，
    以前述行動電話門號聯繫碰面，嗣在新北市○○區○○街25
    口見面時，為警查獲其2人分別持有第三級毒品愷他命各1包
    ，堪可認定。
  2.證人王譯祥於警詢時證稱：其於98年4月2日上午2時30分許
    ，在新北市○○區○○街25巷口，正在和許馨文交易毒品，
    他手上拿的愷他命是準備向許馨文購買的，他接過愷他命後
    ，要拿對價10,000元給許馨文之前，警察就上前出示證件盤
    查他們2人，該愷他命是他向劉紀祥購買的，他要購買時都
    會以其使用之行動電話門號0000000000號撥打劉紀祥使用之
    行動電話門號0000000000號，告訴劉紀祥要購買愷他命，劉
    紀祥就跟他說會請劉紀祥女朋友送過來板橋給他，之後許馨
    文就以她使用之行動電話門號0000000000號跟伊聯絡，詢問
    他要在哪邊交易毒品等語（見偵卷第17-18頁），又於偵查
    中具結證稱：其於98年4月2日用其使用之行動電話門號0000
    000000號打給劉紀祥，跟劉紀祥拿愷他命100公克，2萬多元
    ，他在電話中有問劉紀祥能不能先給1半的錢，劉紀祥還沒
    同意，但是他還是帶10,000元過去，之後，許馨文打電話給
    他問說要約在哪邊，是許馨文把愷他命拿過來給他等語（見
    偵卷第95-96頁），均證述其於98年4月2日上午2時30分許，
    與許馨文相約在新北市○○區○○街25巷口，係要向劉紀祥
    、許馨文購買愷他命。再參酌證人即查獲警員楊勝傑、黃漢
    盛於原審審理時均證稱：許馨文及王譯祥當場皆坦承許馨文
    正在販賣第三級毒品愷他命予王譯祥等情綦詳（見原審卷第
    130、154頁），且證人楊勝傑並證稱：現場查獲之愷他命是
    許馨文要拿去賣王譯祥的，既然王譯祥要跟許馨文買毒品，
    代表他住處內應該沒有毒品，所以才要向許馨文購買，故他
    們覺得去許馨文住處搜索比較有價值，才會接著去許馨文住
    處搜索等語（見原審卷第133頁），此對照證人楊勝傑、黃
    漢盛等人嗣後確實只有前往許馨文位於新北市三重區○○○
    路361號9樓之2住處搜索，而未到王譯祥住處搜索一節，益
    徵許馨文及王譯祥於98年4月2日為警查獲時，確有當場承認
    許馨文正在販賣愷他命予王譯祥之事實無訛，足證王譯祥於
    警詢及偵查中證述其於98年4月2日，在新北市○○區○○街
    25巷口，與許馨文碰面，係要購買愷他命等情，並非子虛，
    應足採信。至王譯祥嗣於原審審理時改稱：98年4月2日當天
    他是要還錢給劉紀祥，劉紀祥叫他幫忙拿東西給友人「阿楓
    」，他沒有要向劉紀祥、許馨文買愷他命云云（見原審卷第
    122-125頁），惟其對於先前向劉紀祥借貸之確切時間、原
    因、金額等細節卻均推稱不記得、不知道云云（見原審卷
    128-129頁），顯與常情有異，再對照劉紀祥、許馨文於原
    審歷次開庭時之陳述，亦均未提及王譯祥於98年4月2日當天
    欲清償債務之情事，是其於原審審理時證述98年4月2日與許
    馨文碰面，係為還錢給劉紀祥等情，自屬虛妄，不足採信。
  3.又證人王譯祥於警詢及偵查中均證述其於98年4月2日係先以
    其使用之行動電話門號0000000000號與劉紀祥使用之行動電
    話門號0000000000號聯繫毒品交易事宜，再由許馨文出面交
    付第三級毒品愷他命等情，已如前述。而觀諸卷附之上開各
    該行動電話門號通聯紀錄可知（見偵卷第133、163頁），王
    譯祥使用之行動電話門號0000000000號於98年4月2日凌晨1
    時16分許，與許馨文使用之行動電話門號0000000000號通話
    前，確曾於同日凌晨0時14分許、同日時22分許，撥打給行
    動電話門號0000000000號通話，核與王譯祥證述其於98年4
    月2日係先撥打行動電話門號0000000000號與劉紀祥聯繫毒
    品交易事宜一節相符。再參酌許馨文及王譯祥係於98年4月2
    日上午2時30分許，在臺北縣板橋巿互助街25巷口進行毒品
    交易時，適為警見其2人行跡可疑而上前盤查，始得悉本件
    買賣毒品之事，並非先前接獲線報或經由實施通訊監察而得
    知此次毒品交易，且劉紀祥在前述時間、地點並未在場，則
    倘若該次毒品交易確與劉紀祥無關，王譯祥又何須另供出劉
    紀祥，並詳敘其係與劉紀祥聯繫買賣毒品，再由許馨文出面
    交易等情節？足見王譯祥於警詢及偵查中證述其係先撥打電
    話向劉紀祥表示欲購買第三級毒品愷他命，雙方議定數量及
    金額後，再由許馨文與其相約交易等情，並非無稽，堪值信
    實，足認劉紀祥、許馨文確有於98年4月2日共同販賣第三級
    毒品愷他命予王譯祥無訛。劉紀祥聲請將扣案愷他命及其外
    包裝送請做指紋鑑定以證明其並未持有，因待證事實已臻明
    確，且劉紀祥係與王譯祥電話聯絡，並非交付愷他命之人，
    其指紋亦未必會留於愷他命及外包裝上，而無送請鑑定之必
    要，附此敘明。
  4.至劉紀祥雖否認其有與許馨文共同販賣毒品予王譯祥，復否
    認其有使用行動電話門號0000000000號，並辯稱：該門號係
    許馨文所申辦，其僅於與許馨文交往期間借用過該門號撥打
    過，但其2人已於98年3月間分手云云，而許馨文亦於原審準
    備程序中陳稱：行動電話門號0000000000號係其在使用云云
    。惟觀諸卷附之行動電話門號0000000000號通聯紀錄可知（
    見偵卷第164頁），該門號在許馨文於98年4月2日上午2時30
    分許為警查獲之後，曾於同日上午3時10分許，接獲許馨文
    使用之行動電話門號0000000000號來電，並通話將近1分鐘
    ，則倘若行動電話門號0000000000號確係被告許馨文在使用
    ，其豈有可能在為警查獲後，再以該門號撥打自己使用之另
    支行動電話門號0000000000號並進而通話？顯見行動電話門
    號0000000000號雖係以許馨文名義申辦，但實際上並非其在
    使用。而許馨文又於原審審理時證稱：行動電話門號000000
    0000號係她一位女性好友在使用，其只知道該好友外號云云
    （見原審卷第160-161頁），非但與其於原審準備程序中所
    述不符，且其無法具體指出向其借用該門號之人，亦與常情
    有違，況王譯祥於原審審理時再次證述其於98年4月2日與許
    馨文碰面前，確有撥打行動電話門號0000000000號與劉紀祥
    聯絡等情明確（見原審卷第124、128頁），益徵許馨文於原
    審陳稱：行動電話門號0000000000號係其本人使用或借予友
    人使用云云，無非為劉紀祥掩飾之詞，均不足採信。另許馨
    文辯稱：王譯祥要許馨文去跟「阿德」拿愷他命，因「阿德
    」與王譯祥原係舊識，其才答應幫王譯祥向「阿德」拿愷他
    命云云，並以其0000000000號行動電話與0000000000號電話
    之通聯紀錄為證。惟查王譯祥自警詢、偵查至原審審理時從
    未證稱係請許馨文代為向「阿德」拿愷他命；且許馨文辯稱
    「阿德」與王譯祥為舊識如果為真，王譯祥自可直接向「阿
    德」購買愷他命，又何需透過許馨文交付，足見許馨文此部
    分辯解，亦不足採信。又縱使許馨文於交付愷他命予王譯祥
    前，曾與使用0000000000號電話之人聯絡，甚至從該人取得
    愷他命，然王譯祥既已明確證稱：係向劉紀祥聯絡購買愷他
    命事宜，嗣由許馨文交付愷他命等語，是販賣愷他命予王譯
    祥者自係劉紀祥、許馨文2人，而與該0000000000號電話之
    使用者無關。從而，被告聲請傳喚0000000000號電話之申請
    人高有田（查明實際使用者）、「阿德」，即無必要。
  5.許馨文復辯稱：王譯祥與警方配合而陷害許馨文云云；辯護
    人並指稱：本案在場埋伏之員警為3名，且著便衣，亦未於
    其所屬之信義派出所轄區○○路邊查察贓車例行勤務，顯然
    悖於常理等語。惟查獲警員楊勝傑、黃漢盛於原審即明確證
    稱：在查獲之前並不認識王譯祥，當天係在公園邊執行肅竊
    勤務發現許馨文、王譯祥可疑而查獲等語（見原審卷第129-
    130、153頁），而警員基於執行勤務之需要，是否著制服或
    是否在其轄區，亦非當然違背常情，故均難認王譯祥與警方
    配合陷害許馨文。又王譯祥、楊勝傑、黃漢盛於原審均已到
    庭作證，由被告及辯護人行使詰問權，是被告聲請再行傳喚
    ，並無必要。
  6.按販賣毒品係違法行為，非可公然為之，且有其獨特之販售
    通路及管道，復無公定價格，容易增減分裝之份量，而每次
    買賣之價量，可能隨時依雙方關係深淺、資力、需求量及對
    行情之認知、來源是否充裕、查緝鬆嚴、購買者被查獲時供
    述購買對象之可能風險評估等，而異其標準，非可一概而論
    。關於被告劉紀祥、許馨文上開共同販賣第三級毒品愷他命
    之犯行，固無從逕憑卷證資料而推認其等販入價格與欲售出
    價格之差價為何，然而，近年來政府為杜絕毒品之氾濫，對
    於查緝施用及販賣毒品之工作，無不嚴加執行，販賣毒品罪
    又係重罪，設若無利可圖，衡情一般持有毒品之人當無輕易
    將所持有之毒品轉售他人而甘冒於再次向他人購買時，被查
    獲移送法辦並受長期自由刑或生命刑剝奪危險之理，且不論
    係以何包裝之愷他命，均可任意分裝或增減其份量，而每次
    買賣之價量，亦隨前述因素而為機動地調整，因之販賣之利
    得，除經坦承犯行，或帳冊價量均臻明確外，委難察得實情
    。職是之故，縱未確切查得販賣所得賺取之實際差價，但除
    別有事證，足認係按同一價格轉讓，確未牟利外，尚難執此
    即認非法販賣之事證有所不足，致知過坦承者難辭重典，飾
    詞否認者反得逞僥倖，而失情理之平。準此，劉紀祥、許馨
    文販賣第三級毒品愷他命予王譯祥，從中應有牟利之意圖，
    殆無疑義。
  7.綜上所述，劉紀祥、許馨文所辯前詞，顯係事後圖卸刑責之
    詞，均不足採信。是本案事證已臻明確，被告2人共同販賣
    愷他命犯行洵堪認定，應予依法論處。
(二)許馨文非法持有甲基安非他命部分：
  1.許馨文於98年4月2日上午3時20分許，為警徵得其同意後，
    在其位於新北市三重區○○○路361號9樓之2住處所放置床
    舖之床架下，搜獲米黃色結晶塊1包等情，為其所不否認（
    見原審卷第38-39頁），並據證人即執行搜索警員楊勝傑、
    黃漢盛於原審審理時證述綦詳（見原審卷第131、154、156
    頁），復有臺北縣政府警察局板橋分局搜索扣押筆錄、扣押
    物品目錄表各1件、扣案物品照片2張附卷（見偵卷第27-30
    、48頁）及上開米黃色結晶塊1包扣案可資佐證，而扣案之
    米黃色結晶塊1包，經送交通部民用航空局航空醫務中心以
    氣相層析質譜儀（GC/MS）法檢驗結果，檢出含第二級毒品
    甲基安非他命成分（驗餘淨重0.5715公克），有該中心98年
    4月21日航藥鑑字第0982037號毒品鑑定書1份存卷足憑（見
    偵卷第114頁），堪可認定。
  2.至許馨文雖否認上開扣案之甲基安非他命1包係其所持有，
    惟該包毒品係警察在其住處內床舖之床架下搜獲，所擺放之
    位置甚為隱密，且其住處並非公眾得出入之場所，其於原審
    審理時亦否認當時另有與他人同居（見原審卷第161頁），
    則其焉有可能遭他人擅自將之放置在住處床舖之床架底下而
    其毫無所悉？再參酌毒品屬違禁品，其巿售價格非低，且一
    般持有毒品者多為供己施用抵癮，當無無端將之棄置於他人
    住處內之理，是許馨文辯稱：上開扣案之第二級毒品甲基安
    非他命不曉得是那位朋友來時掉的云云，無非事後飾詞圖卸
    ，不足採信。從而，該包甲基安非他命確係許馨文所持有，
    殆屬無疑。許馨文聲請將扣案甲基安非他命及其外包裝送請
    做指紋鑑定以證明其並未持有，因待證事實已臻明確，且其
    持有該包安非他命，其指紋未必會留於該包甲基安非他命及
    外包裝上，而無送請鑑定之必要，附此敘明。
  3.綜上所述，本案事證明確，許馨文非法持有甲基安非他命之
    犯行堪以認定，亦應予以論罪科刑。
二、按行為後法律有變更者，適用行為時之法律；但行為後之法
    律有利於行為人者，適用最有利於行為人之法律，刑法第2
    條第1項定有明文。查劉紀祥、許馨文為販賣第三級毒品之
    犯罪行為後，毒品危害防制條例第4條於98年5月20日修正公
    佈，已於公布後6個月即98年11月20日施行。而修正前毒品
    危害防制條例第4條第3項規定：「製造、運輸、販賣第三級
    毒品者，處五年以上有期徒刑，得併科新臺幣500萬元以下
    罰金。」修正為：「製造、運輸、販賣第三級毒品者，處五
    年以上有期徒刑，得併科新臺幣700萬元以下罰金。」經比
    較修正前、後規定可知，販賣第三級毒品罪之法定刑，就罰
    金刑部分由修正前之得併科500萬元以下罰金，修正提高為
    得併科700萬元以下罰金，自以修正前毒品危害防制條例第4
    條第3項之規定較有利於被告2人，依刑法第2條第1項前段之
    規定，本案即應適用修正前毒品危害防制條例第4條第3項論
    處。至毒品危害防制條例第11條第2項原規定：「持有第二
    級毒品者，處2年以下有期徒刑、拘役或新臺幣3萬元以下罰
    金。」此條項於前述法律修正時並未有變更，惟另增訂第4
    項規定：「持有第二級毒品純質淨重20公克以上者，處6月
    以上5年以下有期徒刑，得併科新臺幣70萬元以下罰金。」
    然而，本案被告許馨文非法持有第二級毒品之重量未逾20公
    克，自仍應依毒品危害防制條例第11條第2項規定予以論罪
    科刑，是關於被告許馨文非法持有第二級毒品部分，修正前
    、後之規定既未有變更，自無比較新舊法之問題，併予敘明
    。
三、核劉紀祥所為，係犯修正前毒品危害防制條例第4條第3項之
    販賣第三級毒品罪；核許馨文所為，係犯修正前毒品危害防
    制條例第4條第3項之販賣第三級毒品罪及現行毒品危害防制
    條例第11條第2項之持有第二級毒品罪。被告2人非法持有第
    三級毒品之低度行為，應為其等販賣第三級毒品之高度行為
    所吸收，均不另論罪。被告2人就上開販賣第三級毒品犯行
    ，有犯意聯絡與行為分擔，為共同正犯。許馨文所為前揭販
    賣第三級毒品、非法持有第二級毒品二罪間，犯意各別，行
    為互殊，應予分論併罰。
四、原審就被告2人共同於98年4月2日販賣第三級毒品部分，因
    予論罪科行，固非無見，惟就許馨文所有、供聯繫販賣毒品
    所用之行動電話1支（含行動電話門號0000000000號SIM卡1
    張）漏未諭知沒收，尚有未洽。被告2人上訴意旨，仍執前
    詞，否認犯罪，雖無理由，惟原判決此部分既有上開可議之
    處，自應就此部分及許馨文定執行刑部分予撤銷改判。爰審
    酌被告2人販賣第三級毒品予他人，數量非微，不但戕害他
    人身心健康，亦危害社會秩序及善良風俗，兼衡其2人之犯
    罪動機、目的、手段、犯罪後態度等一切情狀，分別量處如
    主文第2項所示之刑。扣案之第三級毒品愷他命2包（合計驗
    餘淨重198.9696公克），均屬違禁物，且上開毒品之包裝袋
    與各該毒品皆難以完全析難，故不問屬於犯罪行為人與否，
    均應依刑法第38條第1項第1款規定宣告沒收。又扣案之Sony
    Ericsson牌K850 i型行動電話1支（含行動電話門號000000
    0000號SIM卡1張），及未扣案之行動電話1支（含行動電話
    門號0000000000號SIM卡1張），均係供被告2人聯繫販賣毒
    品事宜所用之物，且屬許馨文所有，此據其供承在卷，並有
    卷附通聯紀錄可證，是未扣案之行動電話既無證據證明已滅
    失，上開行動電話均應依毒品危害防制條例第19條第1項規
    定宣告沒收，未扣案之行動電話則應由被告2人連帶沒收，
    如全部或一部不能連帶沒收時，連帶追徵其價額；至該扣案
    之行動電話既經扣案，即得以直接沒收，自不生追徵其價額
    或以財產抵償之問題（最高法院98年度台上字第5542號判決
    意旨參照），附此敘明。
五、原審就許馨文非法持有第二級毒品部分，同此認定，因依毒
    品危害防制條例第11條第2項規定，於審酌許馨文犯罪動機
    、目的、手段、持有第二級毒品之數量，以及犯罪後之態度
    等一切情狀，量處有期徒刑4月，另扣案之甲基安非他命1包
    （驗餘淨重0.5715公克），係查獲之第二級毒品，且上開毒
    品之包裝袋與各該毒品亦難以完全析離，故不問屬於犯人與
    否，依毒品危害防制條例第18條第1項前段規定沒收銷燬。
    核其認事用法，俱無違誤，量刑亦甚允洽。許馨文上訴意旨
    ，仍執陳詞，否認犯罪，為無理由，應予駁回。
六、許馨文撤銷改判及上訴駁回部分所處之刑，應執行有期徒刑
    柒年貳月。扣案之第三級毒品愷他命貳包（合計驗餘淨重壹
    佰玖拾捌點玖陸玖陸公克）及Sony Ericsson牌K850i型行動
    電話壹支（含行動電話門號0000000000號SIM卡壹張）沒收
    ，未扣案之行動電話壹支（含行動電話門號0000000000號
    SIM卡壹張）與劉紀祥連帶沒收，如全部或一部不能連帶沒
    收時，連帶追徵其價額。扣案之第二級毒品甲基安非他命壹
    包（驗餘淨重零點伍柒壹伍公克）沒收銷燬。
七、許馨文經合法傳喚無正當理由不到庭，爰不待其陳述逕行判
    決。
據上論斷，應依刑事訴訟法第368條、第369條第1項前段、第364
條、第299條第1項前段、第371條，修正前毒品危害防制條例第4
條第3項，毒品危害防制條例第11條第2項、第19條第1項，刑法
第11條前段、第2條第1項前段、第28條、第38條第1項第1款、第
51條第5款，判決如主文。
本案經檢察官黃騰耀到庭執行職務。
中    華    民    國   100    年    4     月    25    日
                  刑事第五庭  審判長法  官  李英勇
                                    法  官  崔玲琦
                                    法  官  劉秉鑫
以上正本證明與原本無異。
持有第二級毒品部分不得上訴。
其餘如不服本判決，應於收受送達後10日內向本院提出上訴書狀
，其未敘述上訴之理由者並得於提起上訴後10日內向本院補提理
由書（均須按他造當事人之人數附繕本）「切勿逕送上級法院」
。
                                    書記官  蔡宜蓁
中    華    民    國   100    年    4     月    28    日
附錄本案論罪科刑法條全文：
修正前毒品危害防制條例第4條
製造、運輸、販賣第一級毒品者，處死刑或無期徒刑；處無期徒
刑者，得併科新臺幣2 千萬元以下罰金。
製造、運輸、販賣第二級毒品者，處無期徒刑或7 年以上有期徒
刑，得併科新臺幣1 千萬元以下罰金。
製造、運輸、販賣第三級毒品者，處5 年以上有期徒刑，得併科
新臺幣7 百萬元以下罰金。
製造、運輸、販賣第四級毒品者，處3 年以上10年以下有期徒刑
，得併科新臺幣3 百萬元以下罰金。
製造、運輸、販賣專供製造或施用毒品之器具者，處1 年以上7
年以下有期徒刑，得併科新臺幣1 百萬元以下罰金。
前五項之未遂犯罰之。
毒品危害防制條例第11條
持有第一級毒品者，處3 年以下有期徒刑、拘役或新臺幣5 萬元
以下罰金。
持有第二級毒品者，處2 年以下有期徒刑、拘役或新臺幣3 萬元
以下罰金。
持有第一級毒品純質淨重十公克以上者，處1 年以上7 年以下有
期徒刑，得併科新臺幣1 百萬元以下罰金。
持有第二級毒品純質淨重二十公克以上者，處6 月以上5 年以下
有期徒刑，得併科新臺幣70萬元以下罰金。
持有第三級毒品純質淨重二十公克以上者，處3 年以下有期徒刑
，得併科新臺幣30萬元以下罰金。
持有第四級毒品純質淨重二十公克以上者，處1 年以下有期徒刑
，得併科新臺幣10萬元以下罰金。
持有專供製造或施用第一級、第二級毒品之器具者，處1 年以下
有期徒刑、拘役或新臺幣1 萬元以下罰金。